臺灣高雄地方法院刑事判決　　　　　　　94年度訴字第1146號
公　訴　人　臺灣高雄地方法院檢察署檢察官
被　　　告　丙○○
上列被告因毒品危害防制條例案件，經檢察官提起公訴（94年度
毒偵字第1858號），本院判決如下：
    主  文
丙○○無罪。
    理  由
一、公訴意旨略以：被告丙○○前因肅清煙毒條例案件，經法院
    判處徒刑確定，於民國 (下同)92 年4 月23日縮短刑期執行
    完畢出監。另因施用毒品案件，經依臺灣高雄地方法院90年
    度毒聲字第2741號裁定令入戒治處所施以強制戒治，於91年
    4 月23日交付保護管束期滿 (繼續執行徒刑)， 並由臺灣高
    雄地方法院檢察署檢察官於91年5 月13日以91年度戒毒偵字
    第409 號不起訴處分確定。詎猶不知悔改，於前開強制戒治
    期滿釋放後5 年內，另基於施用第1 級毒品之犯意，於94年
    2 月2 日19時15分回溯24小時內某時，在不詳地點，施用第
    1 級毒品海洛因1 次。嗣為警於94年2 月2 日19時15分許，
    在高雄縣政府警察局六龜分局刑事組採集尿液送驗結果，其
    尿液呈嗎啡陽性反應，始查悉上情，因認被告涉毒品危害防
    制條例第10條第1 項施用第1 級毒品罪嫌云云。
二、按犯罪事實應依證據認定之，無證據不得認定犯罪事實；次
    按不能證明被告犯罪者，應諭知無罪之判決，刑事訴訟法第
    154 條第2 項、第301 條第1 項分別定有明文。又事實之認
    定，應憑證據，如未能發現相當證據，或證據不足以證明，
    自不能以推測或擬制之方法，為裁判基礎；且認定不利於被
    告之事實須依積極證據，苟積極證據不足為不利於被告事實
    之認定時，即應為有利於被告之認定；另認定犯罪事實所憑
    之證據，雖不以直接證據為限，間接證據亦包括在內，然而
    無論直接證據或間接證據，其為訴訟上之證明，須於通常一
    般之人均不致有所懷疑，而得確信其為真實之程度者，始得
    據為有罪之認定，倘其證明尚未達到此一程度，而有合理之
    懷疑存在而無從使事實審法院得有罪之確信時，即應由法院
    為諭知被告無罪之判決（最高法院40年台上字第86號、30年
    台上字第816 號、76年台上字第4986號分別著有判例參照）
    。
三、公訴人認被告丙○○涉犯施用第一級毒品海洛因之犯行，係
    以被告於警詢中採取之尿液送請台灣檢驗科技股份有限公司
    檢驗結果，呈嗎啡陽性反應，有台灣檢驗科技股份有限公司
    94年2 月23日編號KＺ000000000000號濫用藥物尿液檢驗報告
    1 紙，為其論罪之依據。訊據被告堅詞否認有何施用海洛因
    之犯行，辯稱：伊在警局採尿時，有採二瓶尿，其中一瓶有
    當面封起來，但另外一瓶沒有當面封起來，可能是警察搞鬼
    等語。經查：(一)被告於警詢時即供述其最後一次是於90年間
    在六龜鄉紅水坑土地公廟，有被查獲送戒治服刑後就沒再施
    用毒品等語，此有警詢筆錄在卷可稽。(二)被告警詢時確有採
    集尿液二瓶，編號分別為六警0014號、六警014 號，此為當
    日詢問被告之警員甲○○於本院94年10月11日審理中證述明
    確，且有尿液二瓶扣案可佐，而公訴人認定被告施用海洛因
    犯行所憑之尿液檢驗報告，該瓶尿液編號為六警0014號，上
    開尿液經本院依職權送法務部調查局檢驗結果，確呈嗎啡陽
    性反應，亦有法務部調查局94年7 月20日調科壹字第946210
    2110號檢驗通知書1 紙附卷可按，惟被告於警詢時所採集之
    另外一瓶編六警014 號尿液 (即94尿保-2490)，經本院依職
    權送高雄醫學大學附設中和紀念醫院檢驗結果，呈嗎啡、可
    待因陰性反應，此有該院94年5 月17日編號00000000號濫用
    藥物檢驗報告1 紙在卷可證，因上開二瓶尿液檢驗結果出現
    矛盾現象，本院乃再依職權將上開二瓶尿液送法務部調查局
    檢驗結果，其中編號六警0014號尿液呈嗎啡陽性反應，另一
    瓶編號六警014 尿液則呈嗎啡、甲基安非他命、MDMA、MDA
    陰性反應，且上開二瓶尿液之DNA 已腐敗無法檢出，無法判
    斷是否同一人所排放，編號六警014(2490) 尿液有可能被稀
    釋，但無法判斷係尿液中直接加入稀釋液體或大量喝水所致
    ，亦有上開法務部調查局檢驗通知書1 紙附卷可稽；本院為
    求慎重再函請法務部調查局釋疑，經該局函覆尿液當事人大
    量喝水，致尿液被稀釋，則同時排放之2 瓶尿液，應均為稀
    釋液體，且判斷尿液稀釋事項，係依據送驗尿液中肌酸
     (Creatinine) 成份濃度檢驗來做判斷，大量喝水所造成之
    尿液中肌酸值降低，若為同一時間排放之二瓶尿液不可能僅
    有一瓶呈降低狀態，惟有先排放一瓶尿液，後再大量喝水所
    排放的另一瓶尿液才可呈現肌酸值降低狀態。送驗
    (94)2140號 (編號六警0014號)尿 液之肌酸值為13.7mg/dl
    ，九十四2490號 (編號六警014 號)尿 液之肌酸值為0.2mg/
    dl，該九十四2490號尿液之肌酸值甚低，有可能被稀釋。(
    依文獻記載尿液之肌酸值若在10.0mg/dl以下，則可懷疑該
    尿液有可能被水替換，但無法經檢驗判斷是尿液中直接加入
    稀釋液體或大量喝水所造成，依附件之獻記載，建議係因外
    加水液引起)等 語，亦有法務部調查局94年9 月9 日調科壹
    字第09462103190 號、94年9 月27日調科壹字第0940042079
    0 號函2 紙附卷可稽，而本案被告係因警員偵辦案外人張志
    成竊盜案件，經張志成供述被告係收受贓物之人，且被告亦
    有施用毒品之情形，故警員通知被告到案說明，並經被告同
    意後始採集其尿液送驗，此經證人甲○○於本院94年10月11
    日審理中證述無訛，則被告既係經警通知到案說明，衡情警
    員應不可能讓被告分二次間隔長時間而採集其尿液，則依上
    揭函文意旨，被告既係同時 (即接續)排 放二瓶尿液，絕無
    可能僅有其中一瓶呈肌酸值降低 (即判斷為尿液稀釋)， 致
    無法檢驗出尿液中之嗎啡、甲基安非他命、MDMA、MD A成份
    。換言之，本件警方所採集之被告尿液，其中編號六警014
    號之尿液既無法檢驗出嗎啡、甲基安非他命、MDMA、MD A成
    份，而依現存之證據，又無法否認上開尿液係被告所有之尿
    液，惟依上開法務部調局查局之函文意旨，本件警方採集之
    被告尿液二瓶既係同時 (即接續)採 集，應不可能發生其中
    一瓶尿液呈肌酸值降低 (即判斷為尿液稀釋)之 情事，則即
    存有本件公訴人據以認定被告施用海洛因犯行之編號六警00
    14號尿液檢體，是否確係被告親自採集之尿液之疑義，依訴
    訟法上「罪疑唯輕」、「有利歸被告」法則，即應認定上開
    六警014 號尿液檢體，無法確定係被告親自採集之尿液或其
    採集後可能被污染，從而，上開六警014 號尿液送驗之結果
    ，縱呈啡嗎陽性反應，亦不能據為認定係被告施用海洛因之
    證據。綜上所述，依卷內現存之證據資料，尚無法使本院就
    被告於94年2 月2 日19時15分回溯24小時內某時許，施用第
    一級毒品海洛因犯行之心證，達致超越合理懷疑之程度。揆
    諸前揭說明，即不得遽為不利於被告之認定，應認被告所辯
    尚屬可採。此外，復查無其他積極證據足證被告確有公訴人
    所指涉有施用第一級毒品海洛因犯行之事實，揆諸上開法條
    及判例意旨，自應依法為無罪之諭知。
據上論斷，應依刑事訴訟法第301條第1項，判決如主文。
本案經檢察官乙○○到庭執行職務。
中　　華　　民　　國　　94　　年　　10　　月　　21　　日
                  刑事第九庭    審判長法　官  張世賢
                                      法　官  謝梨敏
                                      法  官  陳建和
以上正本證明與原本無異。
如不服本判決，應於收受送達後10日內向本院提出上訴書狀。
中　　華　　民　　國　　94　　年　　10　　月　　21　　日
　　　　　　　　　　　　　　　        書記官  林慧君
